【裁判字號】    92,裁,401
【裁判日期】    920403
【裁判案由】    空氣污染防制法
【裁判全文】
最  高  行  政  法  院  裁  定                    九十二年度裁字第四○一號
    抗  告  人  甲○○
右抗告人因與相對人行政院環境保護署間空氣污染防制法事件，對於中華民國九十年
十二月三十一日臺北高等行政法院九十年度訴字第四七二號裁定提起抗告，本院裁定
如左︰
    主  文
抗告駁回。
抗告訴訟費用由抗告人負擔。
    理  由
一、按抗告法院認抗告為不合法或無理由者，應為駁回抗告之裁定，行政訴訟法第二
    百七十二條準用民事訴訟法第四百九十二條第一項定有明文。
二、本件抗告意旨略謂：相對人行政院環境保護署認抗告人使揚技實業有限公司（下
    稱揚技公司）利用抗告人名義為虛偽設置之空污專責人員，而撤銷抗告人之合格
    證書，另桃園縣政府亦以此為由，處揚技公司罰鍰新臺幣二十萬元。抗告人為本
    件行政處分之相對人，揚技公司則為該撤銷證書處分之利害關係人，其二人依法
    提起訴願，於法並無不合。雖抗告人不諳書狀書寫之格式及當事人之稱謂，將抗
    告人誤列為「代理人」，惟觀諸訴願書之內容，均記載抗告人如何不服之理由，
    且抗告人每於提及本身姓名前，多加稱「本人」二字，顯然抗告人係以第一人稱
    撰寫訴願書內容，自是抗告人對本件行政處分表示不服之意。訴願決定機關未審
    酌該書狀之全部內容及意旨，僅因記載之稱謂不當，即認訴願人非抗告人，自屬
    有誤。再者，抗告人之稱謂雖係代理人，但並未附有委任書狀，訴願機關如何認
    定抗告人為代理人無誤？訴願機關之認定，顯有違誤，抗告人依法提起行政訴訟
    ，於法並無不合等語。
三、原裁定以：查相對人撤銷抗告人乙級空氣污染防制專責人員合格證書，雖揚技公
    司於訴願時記載抗告人甲○○為揚技公司之股東，惟揚技公司與股東間，核屬各
    別之權利義務主體，揚技公司並非受行政處分之當事人，其提起之訴願即非適格
    之當事人，原決定機關未命補正而為不受理之決定，依法並無不合。雖抗告人主
    張，因不諳書狀書寫之格式及當事人之稱謂，而將抗告人誤載為訴願人之「代理
    人」；訴願決定機關又未依法命抗告人補正程式云云。惟經原法院詳閱原訴願書
    ，其上之訴願人欄明白記載為揚技公司、代表人為陳鼎科，僅其代理人係抗告人
    ，而其訴願書之內容則記載抗告人受處分如何不服之理由，足見揚技公司提起訴
    願，係就抗告人所受之行政處分及抗告人之權利受侵害之主張，卻由非行政處分
    相對人及非主張權利受侵害之揚技公司提起訴願，此即為典型之當事人不適格。
    另訴願人之當事人適格欠缺並非訴願程序之合法要件，係屬無庸命補正事項，原
    訴願決定機關未命補正逕予駁回揚技公司之訴願，並無不合。足見本件抗告人尚
    未經過合法之訴願程序，參照行政訴訟法第四條第一項規定，其起訴難認為合法
    ，因將抗告人之訴駁回。經核原裁定以抗告人未經過訴願程序，遽行提起行政訴
    訟，以其起訴為不合法，予以駁回，於法並無違背。抗告論旨，仍執陳詞，主張
    其已依法提起訴願，本件行政訴訟於法並無不合云云，聲明廢棄原裁定，核無理
    由，應予駁回。
四、依行政訴訟法第二百七十二條、第一百零四條、民事訴訟法第四百九十二條第一
    項、第九十五條、第七十八條，裁定如主文。
中    華    民    國    九十二      年      四        月      三        日
                    最 高 行 政 法 院  第 四 庭
                                審 判 長 法  官      廖  政  雄
                                         法  官      趙  永  康
                                         法  官      林  清  祥
                                         法  官      鍾  耀  光
                                         法  官      姜  仁  脩
右  正  本  證  明  與  原  本  無  異
                                         法院書記官  蘇  金  全
中    華    民    國    九十二      年      四        月      三        日


司法院資訊處製作；財團法人民間司法改革基金會備份。
